【裁判字號】    88,易,3550
【裁判日期】    890126
【裁判案由】    竊盜
【裁判全文】
臺灣臺中地方法院刑事判決                        八十八年度易字第三五五號
    公  訴  人  臺灣臺中地方法院檢察署檢察官
    被      告  乙○○
                甲○○
右列被告等因竊盜等案件，經檢察官提起公訴（八十八年度偵字第一六四０二號、第
一九六四三號），本院判決如左：
    主  文
乙○○收受贓物，處有期徒刑參月，如易科罰金，以參佰元折算壹日。
甲○○無罪。
    事  實
一、乙○○於民國八十八年七月八日零時十五分許，在臺中市○○路○段二八二巷三
    十八號前，明知不詳姓名者所持有車牌號碼ＫＢＩ－四七三號機車係屬來路不明
    之贓車（按該機車為丁○○所有，於八十八年七月七日上午七時許，在臺中市○○路○段二八二巷三十八號前失竊），竟仍予收受騎用。嗣於同年月十日晚上十
    一時二十騎該機車行經臺中市○○路與中港路口時，為警查獲。
二、案經臺中市警察局刑警隊報請臺灣臺中地方法院檢察署檢察官偵查起訴。
    理  由
壹、被告乙○○部分：
  一、右揭事實，業據被告乙○○於本院審理時坦承不諱，而車牌號碼ＫＢＩ－四七
      三號機車確係丁○○所有，於八十八年七月七日上午七時許，在臺中市○○路
      ○段二八二巷三十八號前失竊之贓車等情，業據丁○○於警訊中指訴明確，並
      有車輛竊盜車牌失竊資料個別查詢報表─查詢車輛認可資料、車籍作業系統－
      查詢車輛認可資料及贓物認領保管書各一件附卷可資佐證。按騎用機車應有行
      車執照，以證明合法來源，此乃通常之經驗法則，被告為一成年人，承對該經
      驗法則知之甚詳，其竟明知上開機車並無行車執照，仍予收受騎用，顯然知贓
      無疑，事證已明，被告犯行洵堪認定。
  二、核被告所為，係犯刑法第三百四十九條第一項收受贓物罪。爰審酌被告犯罪之
      動機、目的、圖一時便利、坦承犯行、頗表悔悟之態度等一切情狀，量處如主
      文所示之刑，並諭知易科罰金之折算標準，以示懲儆。
貳、被告甲○○部分：
  一、公訴意旨略以：被告甲○○意圖為自己不法之所有，於八十八年七月七日上午
      七時，在臺中市○○路○段二八二巷三十八號前，竊取丁○○所有車牌號碼Ｋ
      ＢＩ－四七三號機車一部，供己騎用。並於同年月八日凌晨零時十五分再借給
      乙○○騎用。嗣於同年月十日晚上十一時二十乙○○騎該機車行經臺中市○○
      路與中港路口時，為警查獲，而供稱係向甲○○借用，始查悉上情，因認被告
      涉有刑法第三百二十條第一項之罪嫌。
  二、按犯罪事實應依證據認定之，無證據不得推定其犯罪事實；又不能證明被告犯
      罪者，應諭知無罪之判決，刑事訴訟法第一百五十四條、第三百零一條第一項
      分別定有明文；且認定不利於被告之事實，須依積極證據，苟積極證據不足為
      不利於被告事實之認定時，即應為有利於被告之認定，更不必有何有利之證據
      ；及事實之認定，應憑證據，如未能發現相當證據，或證據不足以證明，自不
      能以推測或擬制之方法，以為裁判基礎，亦分有最高法院三十年上字第八一六
      號、四十年台上八六號判例可資參照。
  三公訴人認被告甲○○涉有上開罪嫌，無非以同案被告乙○○駕駛車牌號碼ＫＢ
      Ｉ－四七三號機車為警當場查獲，並供稱係向甲○○借用，而該機車確係丁○○所失竊，且證人丙○○曾證述八十八年七月八日零時五十分乙○○曾找被告
      甲○○借機車等情，故該車應係被告所竊取，為其主要論據。惟訊據被告甲○○堅決否認竊行，辯稱：八十八年七月八日乙○○雖找伊借機車，但伊並無機
      車，乙○○即說他要自己想辦法便離去，伊並未竊機車等語。經查，（一）乙○○自警訊伊始至本院審理中，均供稱上開機車係向甲○○借用，至於是否甲○○所竊，游輝則供稱不知情，而持有贓物之原因非僅出於竊盜一端，其為竊
      盜或侵占、收受、寄藏、故買贓物，甚或搶奪、強盜等俱有可能，姑不論甲○○始終堅決否認該機車是否係伊借予乙○○，縱認屬實，亦不得僅因甲○○將
      該機車出借予乙○○，即據以推論該機車為甲○○所竊者；（二）又乙○○供
      承其於取得上開機車時，即知該機車係屬來源不明之贓車，則乙○○騎機車為
      警查獲時，就該機車之來源對其最利之供詞即係供稱係向他人借得該機車，以
      脫免罪嫌，因而指稱係向甲○○借用，亦不無可能，是其供詞在訴訟上恰與甲○○有對立之利害關係，憑信性自甚薄弱；（三）至於，證人丙○○雖曾證述
      八十八年七月八日零時五十分乙○○曾找甲○○借機車等情，惟甲○○並無借
      乙○○，亦據證人丙○○證述屬實，自不得以乙○○曾有找甲○○借機車之行
      為，遽認甲○○竊得該機車並出借；（四）綜上所述，基於罪疑唯輕之原則，
      於積極證據不足證明該機車確為甲○○所竊者，依前揭法律規定及判例意旨，
      即應為有利於甲○○事實之認定；此外，本院復查無其他積極之證據，足認被
      告甲○○確有如公訴人所指之竊盜犯行，本件為不能證明被告甲○○犯罪，自
      應諭知無罪之判決。
據上論斷，應依刑事訴訟法第二百九十九條第一項前段、第三百零一條第一項，刑法
第三百四十九條第一項第四十一條，罰金罰鍰提高標準條例第一條前段、第二條，
判決如主文。
本案經檢察官王文和到庭執行職務。
中      華      民      國      八十九      年    一    月    二十六   日
                                臺灣臺中地方法院刑事第一庭
                                      法  官  楊國精
右正本證明與原本無異。
如不服本判決，應於送達後十日內向本院提出上訴狀 （須附繕本） ，上訴於台灣高
法院台中分院。
                                      書記官
中      華      民      國      八十九      年    一    月    二十六    日
附錄：本案論罪科刑法條全文
刑法第三百四十九條第一項：
收受贓物者，處三年以下有期徒刑、拘役或五百元以下罰金。


司法院資訊處製作；財團法人民間司法改革基金會備份。
